臺灣高等法院刑事裁定
110年度聲字第4864號
聲  請  人  臺灣高等檢察署檢察官
受  刑  人  葉佳達



上列聲請人因受刑人數罪併罰有二裁判以上，聲請定其應執行之
刑（聲請案號：臺灣高等檢察署110年度執聲字第2194號），本
院裁定如下：
    主  文
葉佳達犯如附表所示各罪所處之刑，應執行有期徒刑拾壹年貳月
。
    理  由
一、聲請意旨略以：受刑人葉佳達因違反毒品危害防制條例等數
    罪，先後經判決確定如附表所示，應依刑法第50條第1項第1
    款、第2項、第53條、第51條第5款規定，定其應執行之刑，
    爰依刑事訴訟法第477條第1項聲請裁定等語。
二、按裁判確定前犯數罪者，併合處罰之，但得易科罰金之罪與
    不得易科罰金之罪，不在此限；前項但書情形，受刑人請求
    檢察官聲請定應執行刑者，依第51條規定定之；數罪併罰，
    有二裁判以上，依第51條之規定，定其應執行之刑；數罪併
    罰，分別宣告其罪之刑，宣告多數有期徒刑者，於各刑中之
    最長期以上，各刑合併之刑期以下，定其刑期，但不得逾30
    年，刑法第50條第1項第1款、第2項、第53條及第51條第5款
    分別定有明文。準此，如受刑人所犯之數罪中有原得易科罰
    金之罪者，因與他罪合併定執行刑，於裁判前所犯數罪兼有
    得易科罰金之罪與不得易科罰金之罪混合之情形時，應繫乎
    受刑人之請求與否，而非不問被告之利益與意願，一律併合
    處罰之。次按數罪併罰，應依分別宣告其罪之刑為基礎，定
    其應執行刑，此觀刑法第51條規定自明，故一裁判宣告數罪
    之刑，雖曾經定其執行刑，但如再與其他裁判宣告之刑定其
    執行刑時，前定之執行刑當然失效，仍應以其各罪宣告之刑
    為基礎，定其執行刑，不得以前之執行刑為基礎，以與後裁
    判宣告之刑，定其執行刑（最高法院99年度台非字第229號
    判決意旨參照）；惟刑事訴訟法第370條第2項、第3項，已
    針對第二審上訴案件之定應執行之刑，明定有不利益變更禁
    止原則之適用，分屬不同案件之數罪併罰，倘一裁判宣告數
    罪之刑，曾經定其執行刑，再與其他裁判宣告之刑定其執行
    刑時，在法理上亦應同受此原則之拘束（最高法院103年度
    第14次刑事庭會議決議意旨參照），亦即另定之執行刑，其
    裁量所定之刑期，不得較重於前定之執行刑加計後裁判宣告
    之刑之總和（最高法院104年度台抗字第410號裁定意旨參照
    ）。再按數罪併罰中之一罪，雖得易科罰金，惟因與不得易
    科之他罪併合處罰結果而不得易科罰金時，原可易科部分所
    處之刑，自亦無庸為易科折算標準之記載，有司法院釋字第
    144號解釋意旨可參。末按定應執行之刑，應由犯罪事實最
    後判決之法院對應之檢察署檢察官聲請該法院依上開規定裁
    定之，不能因犯罪之一部分所科之刑業經執行完畢，而認檢
    察官之聲請為不合法，予以駁回。至已執行部分，自不能重
    複執行，應由檢察官於指揮執行時扣除之，此與定應執行刑
    之裁定無涉（最高法院106年度台抗字第540號裁定意旨參照
    ）。
三、經查：
　㈠本件受刑人因犯如附表編號1、2所示之罪，先後經臺灣士林
    地方法院、本院判處如附表所示之刑，並均已確定在案；且
    附表編號2所示之罪，其犯罪時間係於附表編號1所示之罪判
    決確定日（107年12月3日）前所犯，而本院確為本件之最後
    事實審法院等情，有各該刑事判決書、本院被告前案紀錄表
    等附卷可憑。其中受刑人所犯如附表編號1所示之罪所處之
    刑雖得易科罰金，附表編號2所示之罪所處之刑則不得易科
    罰金，而符合修正後刑法第50條但書規定之不得合併定應執
    行刑之情形，然受刑人業已請求檢察官就附表各編號所示之
    罪合併聲請定應執行刑，此有受刑人110年12月13日親簽捺
    印之「臺灣臺北地方檢察署依102年1月23日修正之刑法第50
    條調查受刑人是否聲請定應執行刑調查表」在卷可稽（本院
    卷第11頁），合於刑法第50條第2項之規定，故檢察官就附
    表編號1、2所示之罪聲請合併定應執行刑，本院審核認其聲
    請為正當。
　㈡又附表編號2所示之罪（共11罪），前經臺灣臺北地方法院10
    5年度訴字第267號判決定應執行有期徒刑11年，再經本院及
    最高法院均駁回上訴確定，故本院就附表所示各罪再定其應
    執行刑時，自應受上開判決所為定應執行刑之內部界限所拘
    束。另受刑人所犯如附表編號1所示之罪雖係經法院判處6月
    以下之有期徒刑，而合於刑法第41條第1項前段得易科罰金
    之規定，惟因本案合併定應執行刑之附表編號2所示之罪係
    屬不得易科罰金者，則上開各罪合併定應執行刑之結果，自
    亦不得易科罰金，而無須再諭知易科罰金之折算標準。至附
    表編號1所示之罪業已於108年3月7日因易科罰金執行完畢，
    惟依前揭說明，該已執行部分乃檢察官將來指揮執行時應予
    扣除之問題，不影響本件定應執行刑之聲請，併此敘明。綜
    合參酌上開各罪宣告刑之總和上限、內部界限、各刑中之最
    長期，且審酌受刑人犯罪之情節、侵害法益、行為次數等情
    狀，復就其所犯之罪整體評價其應受非難及矯治之程度，並
    兼衡刑罰經濟與公平、比例等原則，且參以受刑人之意見（
    卷附本院定應執行刑陳述意見調查表參照；見本院卷第109
    頁）等，定其應執行之刑如主文所示。
四、據上論斷，應依刑事訴訟法第477條第1項，刑法第53條、第
    51條第5款、第50條第1項第1款、第2項，裁定如主文。
中　　華　　民　　國　　111 　年　　1 　　月　　6 　　日
                  刑事第二十六庭審判長法　官  劉嶽承
                                      法　官  王耀興
                                      法　官  古瑞君
以上正本證明與原本無異。
如不服本裁定，應於收受送達後五日內向本院提出抗告狀。
                                      書記官  林君縈
中　　華　　民　　國　　111 　年　　1 　　月　　6 　　日
附表：受刑人葉佳達定應執行刑案件一覽表
（以下臺灣士林地方檢察署簡稱「士林地檢」、臺灣士林地方法
院簡稱「士林地院」；臺灣臺北地方檢察署簡稱「臺北地檢」；
臺灣宜蘭地方檢察署簡稱「宜蘭地檢」）
編號  1  2 罪名  妨害自由  毒品危害防制條例 宣告刑  有期徒刑4月  有期徒刑7年8月(8次)、7年9月（1次）、7年10月(2次)     應執行有期徒刑11年 犯罪日期  107年3月28日  104年12月8日至105年2月14日 偵查(自訴)機關 年度案號  士林地檢107年度偵字第7432、9472號  臺北地檢105年度偵字第6349號 最後 事實審 法院 士林地院  臺灣高等法院  案號 107年度簡字第213號  109年度上訴字第2047號  判決日期 107/11/13  110/04/19 確定 判決 法院 士林地院  最高法院  案號 107年度簡字第213號  110年度台上字第4666號  判決確定日期 107/12/03  110/09/08 是否為得易科罰金之案件  是  否 備註  士林地檢108年度執字第930號（已執畢）  宜蘭地檢110年度執助字第452號